最　高　行　政　法　院　裁　定　　　　　　　　　　　九十三年度裁字第二四號
　　抗　告　人　甲○○
右抗告人因與相對人高雄市政府工務局間建築法事件，對於中華民國九十一年十一月
十五日高雄高等行政法院九十一年度訴字第六六四號裁定提起抗告，本院裁定如左︰
　　主  文
抗告駁回。
抗告訴訟費用由抗告人負擔。
　　理  由
一、本件相對人以抗告人明知坐落於高雄市○○○街一六三、一六五及一六七號建物
    ，原核准用途為店舖、住宅，未經領得變更使用執照，逕自於該建物開設「仁愛
    貴族老人安養中心」，違反建築法第七十三條規定。遂以民國八十五年十月四日
    高市工務建字第二九五四三號函通知改善，再以八十六年三月十二日高市工務建
    字第六九九八號函、八十六年十二月十二日高市工務建字第三六三七八號函、八
    十八年八月二十一日高市工務建字第二一一七一號函，依抗告人違規情節，據同
    法第九十條規定分別裁處罰鍰，抗告人對上開三次處分均未提起訴願。嗣抗告人
    先後於九十年十二月三日及同年月五日，向相對人提出申請書及行政救濟理由書
    ，請求相對人撤銷上開處分，經相對人以九十年十二月七日高市工務建字第○三
    一八九四號函覆不表同意。抗告人對該第○三一八九四號函不服，循序提起行政
    訴訟。
二、原法院以：依行政訴訟法第四條第一項、第五條第二項及訴願法第十四條第一項
    規定，提起撤銷訴訟或課予義務訴訟，均應以行政處分存在，並已於法定期間內
    提起訴願而未獲救濟為前提。所謂行政處分，係指行政機關就公法上具體事件所
    為之決定或其他公權力措施而對外直接發生法律效果之單方行政行為，則為行政
    程序法第九十二條第一項所明定。人民不服行政機關所為行政處分，應於法定救
    濟期間內提起行政爭訟，而未依限提起，仍就同一事件向原行政機關請求作成對
    其有利之決定者，行政機關如基於先前已有行政處分存在，不得任意變更或撤銷
    為原因，明示或默示拒絕當事人之請求，甚至在拒絕之同時為先前處分添加理由
    者，因未在實體法上重新設定法律效果，均屬重覆處置，並非作成行政處分。前
    述六九九八、三六三七八、二一一七一號函，均為裁處抗告人罰鍰，而屬行政機
    關就公法上具體事件對外所為直接發生法律效果之單方決定，為行政處分。抗告
    人對前揭三件行政處分如有不服，即應分別於接獲前述處分書之次日起三十日內
    提起訴願。本件抗告人未於前述期間內提起訴願，該三行政處分已因確定而具不
    可爭訟性，業經兩造於原法院九十一年十一月五日行準備程序時陳述一致在卷。
    嗣抗告人具狀陳稱該三件處分書之送達未製作送達證書乙節，查行政程序法第一
    百十條第一項固規定：「書面之行政處分自送達相對人及已知之利害關係人起；
    書面以外之行政處分自以其他適當方法通知或使其知悉時起，依送達、通知或使
    知悉之內容對其發生效力。」然我國現行行政法規，對書面之行政處分，除有特
    別規定者外，均未同時要求作成送達證書，實務上通常亦未作成送達證書，故即
    使未作成送達證書，仍不影響其送達之效力，抗告人空言指摘，自不足採。本件
    抗告人嗣於九十年十二月三日向相對人申請撤銷前揭處分，並經相對人以前述○
    三一八九四號函函覆未表同意，惟觀諸該函文內容，僅係相對人於已有行政處分
    存在，而對抗告人請求撤銷之原處分再為說明，並未重新設定法律效果，揆諸首
    揭說明，該函文係屬重覆處置性質，並非行政處分。抗告人自不得對該不具「行
    政處分」性格之「重覆處置」，提起訴願、撤銷訴訟或課予義務訴訟。抗告人另
    主張其係依行政程序法第一百二十八條第一項第二款暨訴願法第八十條第一項提
    起訴願、撤銷訴訟乙節。按「行政處分於法定救濟期間經過後，具有下列各款情
    形之一者，相對人或利害關係人得向行政機關申請撤銷、廢止或變更之。但相對
    人或利害關係人因重大過失而未能在行政程序或救濟程序中主張其事由者，不在
    此限。」為行政程序法第一百二十八條第一項所明定。是行政處分於法定救濟期
    間經過後原已具不可爭訟性，而行政處分相對人例外得於符合行政程序法第一百
    二十八條規定之要件下，向原處分機關就已確定之行政處分申請重新進行程序，
    如遭行政機關拒絕，學說上認當事人得提起課予義務訴訟，請求行政機關重新進
    行程序。惟本件抗告人於九十年十二月三日向相對人申請撤銷前揭三件處分，並
    非依行政程序法第一百二十八條第一項規定之列舉法定事由，向相對人申請重新
    進行程序，與前述得提起課予義務訴訟之例外情況，尚屬有間，抗告人自不得以
    相對人拒絕撤銷為由，執以提起行政訴訟。況法院係司法裁判機關，並非行政機
    關，亦無受理抗告人事後主張重新進行行政程序之權限。抗告人上開主張，顯屬
    對相關法律規定之誤解。訴願決定援引本院四十四年度判字第十八號、六十一年
    度裁字第四十一號判例，以行政機關所為單純之事實敘述或理由說明，既不因該
    項敘述說明而對外直接發生法律效果，自非行政處分，人民對之即不得提起撤銷
    訴訟，及訴願之提起已逾法定期間為由，為訴願不受理決定，駁回抗告人之訴願
    ，其所持法律見解，固與原法院不盡相符，惟其結論則無二致，仍應予維持等情
    。因依行政訴訟法第一百零七條第一項第十款規定，裁定駁回抗告人之訴，經核
    無違誤。
三、本院查：抗告人九十年十二月三日提出申請書，申請撤銷前述六九九八、三六三
    七八、二一一七一號函，並未載明係依據行政程序法第一百二十八條規定為申請
    ，復未表明合於該條第一項所列各款情形，參諸抗告人於九十年十二月五日提出
    之補呈行政救濟理由書，說明係對同月三日所提申請書補具行政救濟理由，所載
    理由僅指出前述三處分未對抗告人行政指導如何申請建築執照，逕行按日處罰，
    已失其督促將來改善之意義，難謂非權利濫用，依行政訴訟法第四條第二項規定
    ，自屬違法，應予撤銷等語，未指出有何新事實之發生或新證據之發現。是抗告
    人抗告主張其係依行政程序法第一百二十八條第一項第一款規定申請，自非可採
    。其於提起行政訴訟時，始主張係依該條申請，行政法院尚無從逕予審究。另上
    開三處分已否執行，是否逾行政程序法第一百三十一條之五年時效，可否再執行
    ，均係該三處分之執行問題，與本件第○三一八九四號函是否行政處分，得否提
    起行政訴訟無涉。抗告人執此抗告，洵非可採，其併執前詞，指摘原裁定不當，
    聲明廢棄，為無理由，應予駁回。
四、依行政訴訟法第一百零四條、民事訴訟法第九十五條、第七十八條，裁定如主文
    。
中　　華　　民　　國　　九十三　　　年　　　一　　　　月　　　九　　　　日
                    最 高 行 政 法 院  第 一 庭
                                審 判 長 法  官　　　黃　綠　星
                                         法  官      高  啟  燦
                                         法  官　　　蔡　進　田
                                         法  官　　　黃　璽　君
                                         法  官　　　廖　宏　明
右  正  本  證  明  與  原  本  無  異
　　　　　　　　　　　　　　　　　　　　 法院書記官　邱  彰  德
中　　華　　民　　國　　九十三　　　年　　　一　　　　月　　　九　　　　日
